【裁判字號】    91,聲判,62
【裁判日期】    920423
【裁判案由】    聲請交付審判
【裁判全文】
臺灣臺中地方法院刑事裁定                          九十一年度聲判字第六二號
    聲  請  人
    即告訴人    乙○○
                丙○○
    右二聲請人
    共同代理人  陳呈雲律師
    被      告  戊○○
                丁○○
                甲○○
右列聲請人因告訴被告等強盜、妨害自由等案件，不服臺灣高等法院臺中分院檢察署
檢察長駁回再議之處分（九十一年度上聲議字第六四四號），聲請交付審判，本院裁
定如左：
    主  文
聲請駁回。
    理  由
一、聲請交付審判意旨略以：
  (一)原臺中地檢署檢察官所為不起訴處分不外認聲請人即告訴人乙○○二人對被告潘
    昱杰等三人提出之強盜、妨害自由等告訴之罪嫌不足，此係片面採信被告潘昱杰
    等人所辯之：「伊三人是與乙○○有債務糾紛，遂於九十年十二月十三日偕同親
    友簡福俊、葉明芳等人，南下至嘉義市找乙○○討債；隨即於同日十八時四十分
    許，在嘉義市○○路○段四六一號「家樂福百貨量販店」地下二樓Ｃ二停車位發
    現乙○○及其同居人丙○○（另案為不起訴處分），欲上前欲向乙○○索討債務
    時，乙○○竟自一只土黃色皮包內取出製式半自動九０手槍一支，要射殺甲○○
    ，然旋為丁○○以現場拾起之棍子打落在地而不遂，並遭甲○○等五人制伏後報
    警處理。嗣於同日二十時三十分許，伊等便將乙○○及丙○○在嘉義市○○路六
    二號前交予警員吳登慶等人，並將由乙○○身上取得之ＡＵＳＴＲＩＡＧＬＯＣ
    Ｋ廠製式半自動九０手槍一支及製式九．０ｍｍ子彈十顆交予警方處理；旋由警
    初步訊問後，又在乙○○與丙○○位於嘉義市○○路二十三號十樓之二同居處起
    居室之黑色皮包內，緊急搜索扣得製式九．０ｍｍ子彈五顆，而該只皮包確為乙○○所有，而非戊○○離開巨今公司時所遺失之物」等語。惟查：
 １.聲請人乙○○、丙○○與被告戊○○等並無債務糾紛，被告等所謂彼此間有債務
    糾紛，並未提出任何憑據足資證明；且縱有債務糾紛存在，亦應循法律途徑追索
    ，豈能糾集有人簡福俊等以暴力討債。
 ２.九十年十二月十三日聲請人乙○○被捕當日所扣得之手槍並非聲請人所有，而係
    遭被告等人栽贓，否則全案豈有未扣得該只「土黃色皮包」之可能。
  (二)臺灣高等法院臺中分院檢察署（下稱臺中高分檢）駁回聲請人再議之理由則係以
    ：「(一)本件係被告戊○○、甲○○、丁○○因與聲請人等有債務糾紛，偕同友人
    簡福俊、葉明芳至嘉義市找乙○○討債，乙○○竟從黃色皮包內拿出手槍支欲射
    殺被告甲○○，但為被告丁○○以棍子打落在地，被告等三人與簡福俊、葉明芳
    共五人合力將乙○○壓於地上，因乙○○反抗而發生扭打，乙○○因此受傷之情
    形，業經簡福俊、葉明芳證述明確。」等語；以及「(二)聲請人乙○○於九十年九
    月廿四日因持手槍射殺施導人未遂，業經該署以九十一年度偵字第一八四四號殺
    人未遂案件提起公訴，又該署九十一年度偵緝字第四九０號殺人未遂案復聲請臺
    灣臺中地方法院合併審理在案，在該案擊發之彈頭、彈殼各一顆經送請內政部警
    政署刑事警察局鑑定結果，認為與本件扣案之子彈試射後所留彈殼之彈底特徵紋
    痕吻合，足認前案現場所遺留已擊發之彈頭、彈殼，確為本件扣案之手槍所擊發
    ，則本件扣案之手槍及子彈頭屬聲請人乙○○所持有，而非被告等所栽贓。」等
    語；以及「(三)本件並無聲請人等之女佣葉琳達作證之筆錄，聲請人等亦未能提供
    該女佣之聯絡方法予檢察官傳喚作證，渠等宣言指稱葉琳達曾作證目睹栽贓之情
    形等語，尚屬無據具」；以及「(四)警員吳登慶於初步訊問聲請人等後立即趕往聲
    請人等之同居處搜索，當場扣獲制式子彈五顆及聲請人等涉嫌詐騙所得贓款六十
    萬元，業經吳登慶証述在卷，並有其制作之職務報告書影本在卷可按，並無任何
    證據足證吳登慶及另外三位警員郭志弘、何信成、何明憲等有栽贓之行為。」等
    語為其論述依據。惟查：
 １.本案自始至終均未見被告三人所謂與聲請人間有債權債務糾紛一事提出任何文件
    或字據以資證明，原檢察署檢察官及臺中高分檢檢察官竟予採信，其認事用法已
    嫌無據。
 ２.前揭駁回聲請再議理由(二)所述，僅能認定聲請人乙○○前後遭起訴所認涉嫌之槍
    械案件使用之手槍相似，本件乃遭被告戊○○等人精密設計之陷害工程所致。臺
    中高分檢遽認聲請人前後所被訴涉嫌殺人未遂案之使用槍械及子彈相同，顯有認
    定犯罪事實不憑證據之嫌。
 ３.證人葉琳達確有其人，其聯絡方法業於臺中地檢署檢查事務官陳德芳於受命承辦
    後於九十一年一月中旬某日晚間經偵訊聲請人時記載於筆錄中，檢察官何以未能
    聲請傳訊，令人費解。
 ４.又前揭駁回聲請再議理由(四)所載述者，因此部分有關扣案子彈五顆確係被告戊○○等人配合警員所栽贓，至於當場對聲請人上開住處翻箱倒櫃所強取之六十萬元
    ，竟在未經任何查證之情況下及擅自認定係聲請人等涉嫌詐騙之贓款，所為認定
    顯屬率斷。
 ５.餘詳如附件聲請交付審判意旨狀所載。
二、按告訴人不服上級法院檢察署檢察長或檢察總長認再議為無理由而駁回之處分者
    ，得於接受處分書後十日內委任律師提出理由狀，向該管第一審法院聲請交付審
    判；法院認為交付審判之聲請不合法或無理由者，應駁回之；認為有理由者，應
    為交付審判之裁定；法院為前項裁定前，得為必要之調查；刑事訴訟法第二百五
    十八條之一、第二百五十八條之三第二項分別定有明文。
三、本件聲請人即告訴人以被告等涉犯強盜、妨害自由罪，向臺灣臺中地方法院檢察
    署檢察官提出告訴，經該檢察署檢察官為不起訴處分（九十一年度偵字第一四八
    一號）後，告訴人不服，聲請再議亦經臺灣高等法院臺中分院檢察署檢察長以再
    議為無理由而駁回再議（九十一年度上聲議字第六四四號）等情，業經本院調取
    上開偵查案卷審閱無訛。
四、經查：
(一)被告戊○○等三人於九十年十二月十三日十八時四十分許於嘉義市○○路○段四
    六一號「家樂福百貨量販店」地下二樓遇見聲請人乙○○、潘昱慈二人等情，乃
    為聲請人及被告等雙方所不否認；僅就究係何人為妨害自由、傷害、強盜等犯行
    有所爭執而雙方各執一詞。惟當時聲請人乙○○確實取出制式半自動九０手槍一
    支要射殺被告甲○○，旋為丁○○以現場時起之棍子打落在地而不遂，並遭甲○○等五人制伏後報警處理，嗣後並自聲請人乙○○身上取得AUSTRIA GLOCK廠制
    式半自動手槍一支及制式九０子彈十顆，復在聲請人二人位於嘉義市○○路二三
    號十樓之二同居處之起居室內黑色皮夾內搜索扣得九０子彈五顆等情，業據檢察
    官依據現場目擊證人簡福俊、葉明芳於警訊、偵查時證述情節並參酌證人即查獲
    聲請人該部分犯嫌之員警吳登慶、郭志宏於偵查中結證情節以及現場圖、相片、
    制式手槍及子彈、彈殼等物認與被告戊○○所有尚屬相符；加以聲請人遭扣獲之
    手槍及制式九０子彈十五顆（聲請人屢稱此乃遭被告等人栽贓之物品）經送驗比
    對結果，核與聲請人乙○○於九十年九月二十四日二十三時二十分許在案外人施
    導人所經營之「皇家蛋糕店」前開槍射殺施導人未遂時所遺留在現場之已擊發之
    制式九０子彈彈殼之彈底特徵紋痕吻合，足認該於「皇家蛋糕店」所遺留之子彈
    彈殼乃聲請人乙○○於九十年十二月十三日遭查獲之 AUSTRIA GLOCK廠制式半自
    動手槍所擊發無訛等情，業經依職權調閱本院九十一年度訴字第八九九號卷核閱
    卷內內政部警政署刑事警察局九十年十二月二十五日刑鑑字第二三六五九二號鑑
    驗通知書可資佐憑，此情既據檢察官於不起訴處分書內敘明，其據此認定被告戊○○等人之辯解可採，實無何違背經驗法則或論理法則之處。至於九十年十二月
    十三日案發當天，被告戊○○等人究竟係基於何原因而至嘉義市之家樂福大賣場
    尋找或遇見聲請人二人，僅雙方碰面之原因或動機，核與聲請人告訴被告等有妨
    害自由、強盜、傷害等犯行無涉，聲請人據此認定檢察官未進一步查證究竟雙方
    之間有無債權債務糾紛而有交付審判之事由，顯無理由。而究竟是否有該土黃色
    皮包之扣獲，實無改於本件經查獲聲請人持有該扣案手槍且依前開鑑定說明足資
    認定該手槍實早為聲請人乙○○本身所持有一節；由前揭說明可知，聲請人所述
    之本件係遭被告等人栽贓等情既已不攻自破，則其是否確實有如其提出告訴中所
    敘之遭被告等人強押、傷害及強取金錢，已屬可疑。至於是否傳訊聲請人之友人
    葉琳達一事，姑不論聲請人是否曾於偵查中提出該外籍女褓母之地址俾供傳訊，
    原承辦檢察官業已於起訴書中敘明縱告訴人即聲請人乙○○因遭被告等人奪槍行
    為而受有傷害，惟被告等三人當時乃處於聲請人乙○○先持制式手槍威脅彼等生
    命之急迫情況，其等打擊聲請人即告訴人乙○○手部使槍墜落並壓制其身體之之
    行為乃屬對現在不法侵害之正當防衛行為而可阻卻違法，則本件是否傳訊該女傭
    葉琳達已無解於檢察官對於本件聲請人即告訴人等告訴內容應屬無稽之認定，聲
    請人據此聲請交付審判，亦顯無理由。
(二)又聲請人雖屢稱本件被告等人報請臺中市警察局第六分局員警吳登慶、郭志宏等
    人前往處理而非報請嘉義縣市轄區內員警處理有串通並栽贓之嫌，惟其所稱之在
    其住處遭查獲之五顆制式九０子彈經鑑定與聲請人即告訴人之前持槍射擊案外人
    施導人未遂後所遺留在現場之子彈彈殼但底特徵文痕相吻合等情，已如前述，聲
    請人所述栽贓情節，顯屬無稽；此外，亦未據聲請人於原案偵查中提出其他相關
    之資料足資認定本件被告戊○○等人與員警郭志宏、吳登慶等人有何串通栽贓之
    情節。至於是否有聲請人所述之在聲請人嘉義市住處內翻箱倒櫃強取六十萬元並
    認定係聲請人涉嫌詐騙之贓款等節，核與本件聲請人告訴被告三人等有強盜、妨
    害自由及傷害之犯行並無甚關聯性，聲請人據此認定檢察官及駁回再議理由為就
    此為斟酌而有率段之嫌，乃無所依據而不足為採。
  (三)又按刑事訴訟法於九十一年二月八日經修正公布，新增前述第二百五十八條之一
    ，此乃對於「檢察官不起訴或緩起訴裁量權」制衡之一種外部監督機制，此時，
    法院僅在就檢察官所為不起訴或緩起訴之處分是否正確加以審查，以防止檢察機
    關濫權，依此立法精神，法院就聲請交付審判案件之審查，所謂「得為必要之調
    查」，其調查證據之範圍，自應以偵查中曾顯現之證據為限，不可就告訴人新提
    出之證據再為調查，亦不可蒐集偵查卷以外之證據。再依新修正刑事訴訟法第二
    百六十條對於不起訴處分已確定或緩起訴處分期滿未經撤銷者得再行起訴之規定
    ，其立法理由說明：本條所謂不起訴處分已確定者，係包括「聲請法院交付審判
    復經駁回者」之情形在內，則法院就聲請交付審判案件之審查，所謂「得為必要
    之調查」，其調查證據範圍，自更應以偵查中曾顯現之證據為限，不得就告訴人
    新提出之證據再為調查，亦不可蒐集偵查卷以外之證據，否則，將與刑事訴訟法
    第二百六十條之再行起訴規定，混淆不清。聲請人雖主張本案於嘉義市家樂福量
    販店發經過，另有證人即外籍女褓母葉琳達可為證人，惟本院依職權調閱臺灣臺
    中地方法院檢察署九十一年度偵字第一四八一號卷宗核閱結果，並未見聲請人曾
    聲請傳訊該外籍女褓母就其所見聞之事項作證，亦未見聲請人提供該外籍女褓母
    之住所供傳訊，該等資料既未曾於偵查中提出，是依前揭聲請交付審判之立法精
    神，告訴人於本件聲請交付審判聲請應傳訊該外籍女褓母葉琳達為證人所提出之
    事實，非屬本院所得調查證據之範圍，本院自不得加以審酌。
五、綜合上情，本院認原處分書以被告所為並無告訴人所指之妨害自由、傷害及強盜
    等犯行，而駁回告訴人對臺灣臺中地方法院檢察署檢察官不起訴處分之再議聲請
    ，於法洵無不合，處分書所載理由並未違背經驗法則、論理法則或其他證據法則
    ，聲請人聲請交付審判，為無理由，應予駁回。
六、依刑事訴訟法第二百五十八條之三第二項前段裁定如主文。
中      華      民      國      九十二      年      四    月  二十三    日
                            臺灣臺中地方法院刑事第七庭
                                  審判長法  官 夏一
                                        法  官 李秋娟
                                        法  官 林學晴
右正本證明與原本無異。
不得抗告。
                                        書記官
中      華      民      國      九十二      年      四    月  二十三    日


司法院資訊處製作；財團法人民間司法改革基金會備份。
